臺灣雲林地方法院民事裁定
111年度六簡字第227號
聲  請  人
即  被  告  賴宥嘉  
相  對  人
即  原  告  蔡宗霖  
訴訟代理人  江昱勳律師
上列當事人間請求拆屋還地事件，聲請人聲請停止訴訟程序，本
院裁定如下：
    主  文
聲請駁回。
    理  由
一、聲請意旨略以：系爭房屋所座落之基地雲林縣○○市○○段000
    地號（下稱系爭土地），已蒙鈞院以111年度六簡字第18號
    案受理變價分割共有土地，並訂於民國111年7月14日宣判，
    倘該變價分割訴訟一經確定，將來民事執行處進行拍賣，拍
    定人若是原告之外之人或是被告，則本件拆屋還地事件已無
    實益，據此爰依民事訴訟法第182 條第1 項規定，聲請裁定
    停止訴訟程序等語。
二、按訴訟全部或一部之裁判，以他訴訟之法律關係是否成立為
    據者，法院得在他訴訟終結前，以裁定停止訴訟程序，民事
    訴訟法第182條第1項定有明文。而訴訟全部或一部之裁判，
    以他訴訟之法律關係是否成立為據者，係指他訴訟之法律關
    係是否成立，為本件訴訟先決問題者而言，若他訴訟是否成
    立之法律關係，並非本件訴訟之先決問題，則其訴訟程序即
    毋庸中止（最高法院101年度台抗字第224號裁判意旨參照）
    。次按原告係本於所有權排除侵害之法律關係，請求被告拆
    屋還地，法院應審斷之先決問題乃被告之房屋占用系爭土地
    有無合法權源；無須以系爭土地分割法律關係是否成立為判
    斷之準據；嗣後兩造間分割共有物訴訟判決確定之分割方案
    ，或會影響本件訴訟判決結果爾後之執行，惟該分割共有物
    訴訟仍非本件訴訟之先決問題（最高法院107年度台抗字第3
    45號、100年度台抗字第663號裁判意旨參見）。
三、經查，本件相對人起訴主張系爭土地為相對人及其他共有人
    共有，被告賴註未經相對人及其他共有人賴宗勳、賴宏志同
    意，竟擅自於系爭土地上搭建如附圖所示之建物，而聲請人
    賴宥嘉、被告賴采妍均為被告賴註之子女，聲請人賴宥嘉、
    被告賴采妍現住於系爭建物，是原告依民法第767 條第1 項
    、第821 條規定，請求聲請人賴宥嘉、被告賴采妍自系爭建
    物遷出，並請求被告賴註拆屋返還系爭土地予原告及其他共
    有人。相對人於本件訴訟係本於所有權行使物上請求權，對
    聲請人提起遷出房屋，並請求被告賴註拆除房屋返還土地之
    訴訟，所應審究者乃聲請人之房屋有無占用土地之合法權源
    ，並無需以系爭土地之分割關係是否成立為判斷準據，縱嗣
    後相對人及其他共有人間，另案訴訟判決確定後就其分割結
    果，或將影響本件訴訟判決結果爾後之執行，惟依上開說明
    ，另案訴訟之分割結果仍非本件訴訟之先決問題，聲請人聲
    請裁定停止本件訴訟程序，與法不合，不應准許。
四、爰裁定如主文。
中　　華　　民　　國　　111 　年　　7 　　月　22 　　日
                 斗六簡易庭      法　官   温文昌 
以上正本係照原本作成。
如對本裁定抗告須於裁定送達後10日內向本院提出抗告狀，並應
繳納抗告裁判費新臺幣1,000 元。
中　　華　　民　　國　　111 　年　　7 　　月　　25　　日
                                 書記官　 林雅菁